臺灣高等法院臺南分院刑事判決　　　　 96年度上易字第253號
上　訴　人　臺灣臺南地方法院檢察署檢察官
被　　　告　甲○○即陳文慶
被　　　告　乙○○
上列上訴人因被告違反電子遊戲場業管理條例等案件，不服臺灣
臺南地方法院95年度易字第1185號中華民國96年2月13日第一審
判決（聲請簡易處刑案號：臺灣臺南地方法院檢察署95年度偵字
第4305號），提起上訴，本院判決如下：
    主  文
原判決撤銷。
甲○○違反未依電子遊戲場業管理條例規定辦理營利事業登記者
，不得經營電子遊戲場業之規定，處拘役拾日，如易科罰金，以
銀元佰元即新臺幣玖佰元折算壹日。扣案ＩＣ板壹片、計次器
壹個、新臺幣拾元硬幣壹枚，及電子遊戲機「豹王小瑪莉」壹檯
均沒收。
乙○○在公共場所賭博財物，處罰金新台幣貳仟元，如易服勞役
，以新台幣壹仟元折算壹日。
    事  實
一、甲○○係設於臺南市○區○○路與裕信二街口（「法國大街
    」建築工地旁）之未命名冷飲店負責人，明知其未依電子遊
    戲場業管理條例向主管機關即臺南市政府申請核准經營電子
    遊戲場業，竟於民國九十五年二月二十七日上午十時許，在
    上開冷飲店內，擺設賭博性電子遊戲機「豹王小瑪莉」一檯
    ，供與不特定人投錢把玩賭博財物，其玩法須投入十元硬幣
    ，若押中可得倍數不等之分數，未押中則沒入賭資，不玩時
    則可直接自退幣口退款，嗣於同日下午一時二十分許，乙○
    ○在該處與該賭博性電子遊戲機賭博財物時，為警查獲。並
    扣得機檯裝置之ＩＣ板一片及計次器一個、賭資新臺幣（下
    同）十元硬幣一枚（除上開扣案物外，聲請簡易判決處刑書
    誤載尚扣得個機臺內賭資三千零四十元）。
二、案經臺南市警察局第一分局報請臺灣臺南地方法院檢察署檢
    察官偵查後聲請以簡易判決處刑。
    理  由
壹、證據能力：
    按被告以外之人於審判外之陳述，經當事人於審判程序同意
    作為證據，法院審酌該言詞陳述或書面陳述作成時之情況，
    認為適當者，亦得為證據。當事人、代理人或辯護人於法院
    調查證據時，知有第159條第1項不得為證據之情形，而未於
    言詞辯論終結前聲明異議，視為有前項之同意；刑事訴訟法
    第159條之5定有明文。查證人甲○○、乙○○於警訊及偵查
    中之陳述，為審判外之陳述而屬傳聞證據，暨被告於偵、審
    中提出及偵、審中所調取函查之各項具傳聞性質之證據資料
    ，公訴人、被告於本院審判程序中對於前述證人於偵查中之
    證述及其他相關具傳聞性質之證據資料之證據能力，均表示
    沒有意見（見本院卷第24頁），且迄於言詞辯論終結前亦未
    聲明異議。本院審酌該言詞陳述或書面陳述作成時之情況，
    認為以之作為證據為適當，上開證人於審判外之陳述及其他
    相關證據資料，自得採為證據，合先敘明。
貳、認定犯罪事實所憑之證據：
　　上開事實，業據被告甲○○、乙○○於本院審理時均坦承不
  　諱，核與被告乙○○於警詢及偵查中固均供承：伊將購買四
    十元飲料所找十元投入該電玩，並分別押注於不同賭率之物
    品上，經由電玩跑馬燈自動轉動，如該跑馬燈停於伊押注之
    物品上即得該物品註記之倍數金額，伊一共只得一次「小西
    瓜獎」二元，伊又將該二元加注於電玩時即被警方查獲等語
    （偵查卷第十七頁）相符，及搜索扣押筆錄、扣押物品目錄
    表各乙份附卷可稽，此外，復有扣案之ＩＣ板一片、計次器
  　一個及十元硬幣一枚可資佐證，事證明確，被告甲○○、乙
    ○○犯行洵堪認定，應依法論科。
參、論罪科刑：
一、新舊法比較：
    (1)刑法第266條之普通賭博罪，其法定刑為1千元以下罰金。
      據刑法施行法第1條之1：「中華民國94年1月7日刑法修正
      施行後，刑法分則編所定罰金之貨幣單位為新臺幣。94年
      1月7日刑法修正時，刑法分則編未修正之條文定有罰金者
      ，自94年1月7日刑法修正施行後，就其所定數額提高為30
      倍。但72年6月26日至94年1月7日新增或修正之條文，就
      其所定數額提高為3倍」及刑法第33條第5款：「主刑之種
      類如下：五、罰金：新臺幣1千元以上，以百元計算之」
      等規定，刑法第266條之普通賭博罪所得科處之罰金刑最
      高額為新臺幣30,000元，最低額則為新臺幣1,000元；然
      依被告行為時之刑罰法律，即依罰金罰鍰提高標準條例第
      1條前段規定之提高倍數10倍及刑法第33條第5款規定之罰
      金最低額1元計算，該罪之罰金刑最高為銀元10,000元，
      最低額為銀元1元，若換算為新臺幣，最高額雖與修正後
      同為新臺幣30,000元，然最低額僅為新臺幣3元。比較修
      正前後該罪法定刑之罰金刑部分之規定，以95年7月1日修
      正公布施行前之規定，較有利於被告。刑法施行法第一條
      之一施行後之法律效果，乃將刑法分則罰金刑之貨幣計算
      單位從「銀元」轉換為「新臺幣」，係一貨幣計算單位之
      準據法，修正意旨亦止於釐清吾國先前易生混淆之貨幣單
      位系統，與罪刑無涉，尚無刑法第二條第一項新舊法比較
      適用之問題，自應適用現行有效之法律即刑法施行法第一
      條之一第一項、第二項前段（即據上論結欄除引用刑法處
      罰之條文，併應援引刑法施行法第一條之一第一項、第二
      項前段，而不再引用罰金罰鍰提高標準條例第一條前段）
      ，附予明。又參酌刑法施行法第一條之一之立法說明，
      該條文第二項係「考量新修正之刑法施行後，不再適用『
      現行法規所定貨幣單位折算新臺幣條例』，為使罰金數額
      趨於一致，避免衍生新舊法比較適用問題，以緩和實務適
      用法律之衝擊之前提下，規定第二項如上」，顯見刑法施
      行法第一條之一第二項增訂後，自無再與「現行法規所定
      貨幣單位折算新臺幣條例」、「罰金罰緩提高標準條例」
      比較適用之必要。
　　(2)被告行為後，罰金罰鍰提高標準條例第二條業已刪除，而
　　  刑法第四十一條第一項前段易科罰金折算標準，已由舊法
      之銀元一百元、二百元、三百元修正為新臺幣一千元、二
      千元、三千元，屬科刑規範事項之變更，其折算標準為裁
      判時所應諭知，自均有就新舊法規定比較之必要（最高法
      院九十五年第八次刑事庭會議決議參照），經比較新舊法
      結果，以被告行為時之舊法較為有利於被告，應依刑法第
      二條第一項前段規定，適用修正前刑法第四十一第一項前
      段、第二項、廢止前罰金罰鍰提高標準條例第二條規定。
    (3)被告行為後，刑法關於罰金刑易服勞役之規定業經修正公
      布：就《折算標準》而言，舊法第42條第2項「易服勞役
      以1元以上3元以下，折算一日」（依罰金罰鍰提高標準條
      例廢止前第2條規定，就其原定數額提高為100倍折算一日
      ，即銀元100元、200元、300元折算一日，換算成新臺幣
      即300、600、900元折算一日）之規定，修正公布為新法
      第42條第3項前段「易服勞役以新臺幣1000元、2000元或
      3000元折算一日」。新舊法相較，新法之規定將折算標準
      提高，使易服勞役之日數減少，新法較有利於被告。
    (4)又被告行為後，為使刑法第三十八條規定之適用更期明確
      ，將該條第三項「屬於犯人」之文字，修正為「屬於犯罪
      行為人」，並於同條項第三款增訂「因犯罪所生之物」（
      公布施行日期同於上開刑法第二條），惟在本案適用上，
      新舊法比較結果，對被告而言並無有利或不利，自仍應依
      修正前刑法第三十八條第一項第二款及第三款之規定諭知
      沒收。
二、核被告甲○○所為，係違反電子遊戲場業管理條例第十五條
    未依電子遊戲場業管理條例規定辦理營利事業登記者，不得
　　經營電子遊戲場業之規定，應依同條例第二十二條規定處斷
  　、刑法第二百六十六條第一項前段之普通賭博罪。查被告行
    為後，九十四年一月七日修正公布之刑法，自九十五年七月
    一日施行，修正後之刑法刪除第五十五條關於牽連犯之規定
    。本件被告所犯上開違反電子遊戲場業管理條例之罪與普通
    賭博罪具有牽連犯之關係，依修正前即行為時之規定，應從
    一重違反電子遊戲場業管理條例之罪處斷。核被告乙○○所
    為，係犯刑法第二百六十六條第一項前段之普通賭博罪。
三、原審予以論罪科刑，固非無見，惟查，被告甲○○所為除成
    立違反電子遊戲場業管理條例之罪外，另成立刑法第二百六
    十六條第一項前段之普通賭博罪，兩罪有方法結果之牽連關
    係，應從一重之違反電子遊戲場業管理條例之罪處斷。被告
    乙○○所為係犯刑法第二百六十六條第一項前段之普通賭博
    罪。原審未予詳察，遽而論斷被告甲○○僅成立違反電子遊
    戲場業管理條例之罪，就普通賭博罪部分，不另為無罪之諭
    知；就被告乙○○諭知無罪，顯有未當。公訴人上訴指摘及
    此，為有理由，自應將原判決撤銷改判。爰審酌被告二人犯
    罪之動機單純、目的、手段，犯罪情節輕微及其品性、生活
    狀況、智識程度、犯罪所生之損害，及犯罪後坦承犯罪，態
    度良好等一切情狀，分別量處如主文所示之刑。就被告甲○
    ○部分，諭知易科罰金之折算標準；就被告乙○○部分，諭
    知易服勞役之折算標準。為警現場查獲之電子遊戲機「豹王
    小瑪莉」一檯、扣案ＩＣ板一片及計次器一個，均為被告甲
    ○○所有，供其非法經營電子遊戲場業犯罪所用之物，業據
    其供承在卷；又扣案之十元硬幣一枚，係被告甲○○因非法
    經營電子遊戲場業犯罪所得之物，爰分別依修正前刑法第三
    十八條第一項第二款及第三款規定，宣告沒收之。
據上論斷，應依刑事訴訟法第三百六十九條第一項前段、第三百
六十四條、第二百九十九條第一項前段，電子遊戲場業管理條例
第二十二條、第十五條，刑法第二百六十六條第一項、第十一條
第一項前段、第二條第一項前段、第四十二條第三項、修正前刑
法第四十一條第一項前段、第三十八條第一項第二款、第三款、
刑法施行法第一條之一，廢止前罰金罰鍰提高標準條例第二條，
判決如主文。
本案經檢察官劉得鉦到庭執行職務。
中　　華　　民　　國　　96　　年　　6　　月　　 5　　日
                  刑事第六庭  審判長法　官  蔡崇義
                                    法　官  董武全
                                    法　官  曾文欣
以上正本證明與原本無異。
不得上訴。
　　　　　　　　　　　　　　　　　　書記官  李育儒
中　　華　　民　　國　　96　　年　　6 　　月　　6 　　日
附錄本案論罪科刑法條：
電子遊戲場業管理條例第15條
未依本條例規定辦理營利事業登記者，不得經營電子遊戲場業。
電子遊戲場管理條例第22條
違反第十五條規定者，處行為人一年以下有期徒刑、拘役或科或
併科新臺幣五十萬元以上二百五十萬元以下罰金。
中華民國刑法第266條第1項
在公共場所或公眾得出入之場所賭博財物者，處1千元以下罰金
。但以供人暫時娛樂之物為賭者，不在此限。
